【裁判字號】    98,訴,1549
【裁判日期】    981030
【裁判案由】    違反毒品危害防制條例
【裁判全文】
臺灣彰化地方法院刑事判決              98年度訴字第1549號
公  訴  人  臺灣彰化地方法院檢察署檢察官
被      告  甲○○
上列被告因違反毒品危害防制條例案件，經檢察官提起公訴（98
年度毒偵字第1813號），本院合議庭裁定由受命法官獨任進行簡
式審判程序，茲判決如下：
    主  文
甲○○施用第二級毒品，累犯，處有期徒刑陸月；又施用第一級
毒品，累犯，處有期徒刑拾月。應執行有期徒刑壹年貳月。
    犯罪事實
一、甲○○曾於民國91年間因連續施用第1 級毒品、施用第2 級
    毒品案件，經本院以91年度訴字第1371號刑事判決各判處有
    期徒刑10月、6 月，應執行有期徒刑1 年3 月確定；復於92
    年間因脫逃案件，經本院以92年度員簡字第76號刑事簡易判
    決判處有期徒刑3 月確定，上揭3 罪經聲請本院裁定應執行
    有期徒刑1 年5 月確定後，並經移送接續執行，於94年1 月
    5 日因縮短刑期假釋出監且付保護管束，並於94年3 月15日
    保護管束期滿視為執行完畢。其前於91年間因施用毒品案件
    ，經本院以91年度毒聲字第2523號裁定送勒戒處所觀察、勒
    戒後，認有繼續施用毒品之傾向，經本院以91年度毒聲字第
    2788號裁定令入戒治處所施以強制戒治，並於92年11月9 日
    強制戒治期滿釋放；復於前揭強制戒治執行完畢釋放5 年內
    ，於96年間因施用第1 級毒品案件，經本院於96年3 月30日
    以96年度訴字第225 號刑事判決判處有期徒刑1 年，並於96
    年7 月29日確定。詎其不知悔改，明知海洛因及甲基安非他
    命，分別業經公告為毒品危害防制條例第2 條第2 項第1 、
    2 款所列管之第1 、2 級毒品，不得非法持有、施用，於前
    揭強制戒治執行完畢釋放後5 年內，於96年間再犯施用毒品
    案件，經法院判處罪刑確定後，復個別基於施用第2 級毒品
    甲基安非他命、第1 級毒品海洛因之犯意，(一)於98年7 月5
    日下午某時許，在其位於彰化縣埔心鄉○○路36號居處內，
    將甲基安非他命以鋁箔紙隔熱燒烤吸食煙霧之方式，施用第
    2 級毒品甲基安非他命1 次；(二)另於98年7 月6 日下午6 時
    許，亦在其位於上址居處內，將海洛因摻水以注射針筒注射
    入體內之方式，施用第1 級毒品海洛因1 次。嗣經警方於98
    年7 月7 日晚上10時25分，在其位於上址居處內，因其另案
    施用毒品經通緝而逮捕查獲，且於98年7 月7 日晚上11時40
    分採尿送驗後，始知上情。
二、案經彰化縣警察局溪湖分局報請臺灣彰化地方法院檢察署檢
    察官偵查起訴。
    理  由
一、本案被告甲○○所犯係死刑、無期徒刑、最輕本刑為3 年以
    上有期徒刑以外之罪，其於準備程序就前揭被訴事實為有罪
    之陳述，經受命法官告知簡式審判程序之旨，並聽取其與公
    訴人之意見後，本院認無不得或不宜改依簡式審判程序進行
    之處，爰依刑事訴訟法第273 條之1 第1 項、第284 條之1
    ，裁定本案由受命法官獨任進行簡式審判程序，合先敘明。
二、訊據被告對其於上揭時、地，分別施用第2 級毒品甲基安非
    他命及第1 級毒品海洛因各1 次之事實，於本院審理時均坦
    承不諱（參見本院98年10月30日審判筆錄）。另查：
  (一)被告係於98年7 月7 日晚上11時40分，經警方採集被告尿液
    送驗結果，分別呈嗎啡、甲基安非他命陽性反應，此有詮昕
    科技股份有限公司98年7 月17日報告編號00000000號濫用藥
    物尿液檢驗報告及委託檢驗尿液代號與真實姓名對照認證單
    各1 份（參見警卷第4 、5 頁）附卷可參，足見被告確有施
    用第2 、1 級毒品甲基安非他命、海洛因各1 次之事實，應
    可認定。
  (二)按海洛因施用入人體後水解還原成嗎啡，再循嗎啡之代謝方
    式排出體外，業據行政院衛生署藥物食品檢驗局73藥檢壹字
    第030221號函說明綦詳，且依醫學臨床實驗及根據英國藥學
    會出版Isolation and Indentification of Drugs一書第2
    版載明：口服或注射海洛因後可快速吸收，並於血液中迅速
    代謝成6 —乙醯嗎啡，然後轉變成嗎啡；再毒品施用後於尿
    液、血液中可檢出之最大時限，與施用劑量、施用頻率、施
    用方式、施用者飲水量之多寡、個人體質、檢體收集時間點
    及所用檢測方法之靈敏度等因素有關，因個案而異，一般於
    尿液中可檢出之最大時限，古柯鹼為施用後1 至4 天、海洛
    因為2 至4 天、嗎啡為2 至4 天、大麻為1 至10天、安非他
    命為1 至4 天、甲基安非他命為1 至5 天、MDMA為1 至4 天
    、MDA 為1 至4 天、Ketamine為2 至4 天等語，業經行政院
    衛生署管制藥品管理局92年7 月23日管檢字第0920005609號
    函載明明確。另純甲基安非他命之游離基為無色或淡黃色之
    油狀物，具輕微腥味、胺臭，而實際上甲基安非他命多以鹽
    酸鹽或硫酸鹽存在，形成白色、微帶苦味之結晶性粉末或似
    冰糖之片狀結晶，該結晶極易溶於水或酒精，目前國內發現
    的均為甲基安非他命之鹽酸鹽，可以口服、鼻吸、煙吸或注
    射等方式施用等語，亦經行政院衛生署管制藥品管理局93年
    2 月9 日管宣字第0930001092號函載明明確。是參酌前揭報
    告，被告自白於前揭時間分別有施用第2 級毒品甲基安非他
    命、第1 級毒品海洛因各1 次之犯行等語，核與事實相符，
    應堪採信。
  (三)施用第1 、2 級毒品為犯罪行為，毒品危害防制條例第10條
    定有處罰明文。故施用第1 、2 級毒品者，依前揭規定本應
    科以刑罰。惟基於刑事政策，對合於一定條件之施用者，則
    依同條例第20條、第23條之規定，施以觀察、勒戒及強制戒
    治之保安處分。毒品危害防制條例於92年7 月9 日修正公布
    ，自93年1 月9 日施行，其中第20條、第23條將施用毒品之
    刑事處遇程序，區分為「初犯」及「5 年內再犯」、「5 年
    後再犯」。依其立法理由之說明：「初犯」，經觀察、勒戒
    或強制戒治後，應為不起訴處分或不付審理之裁定；經觀察
    、勒戒或強制戒治執行完畢釋放後，「5 年內再犯」者，因
    其再犯率甚高，原實施之觀察、勒戒及強制戒治既已無法收
    其實效，爰依法追訴或裁定交付審理。至於經觀察、勒戒或
    強制戒治執行完畢釋放後，「5 年後再犯」者，前所實施之
    觀察、勒戒或強制戒治已足以遮斷其施用毒品之毒癮，為期
    自新及協助其斷除毒癮，仍適用「初犯」規定，先經觀察、
    勒戒或強制戒治之程序。從而依修正後之規定，僅限於「初
    犯」及「5 年後再犯」二種情形，始應先經觀察、勒戒或強
    制戒治程序。倘被告於5 年內已再犯，經依法追訴處罰，縱
    其第3 次（或第3 次以上）再度施用毒品之時間，在初犯經
    觀察、勒戒或強制戒治執行完畢釋放5 年以後，已不合於「
    5 年後再犯」之規定，且因已於「5 年內再犯」，顯見其再
    犯率甚高，原實施觀察、勒戒或強制戒治，已無法收其實效
    ，即應依該條例第10條處罰（最高法院95年度第7 次刑事庭
    會議決議要旨參照）。經查，被告前於91年間因施用毒品案
    件，經本院以91年度毒聲字第2523號裁定送勒戒處所觀察、
    勒戒後，認有繼續施用毒品之傾向，經本院以91年度毒聲字
    第2788號裁定令入戒治處所施以強制戒治，並於92年11月9
    日強制戒治期滿釋放；復於前揭強制戒治執行完畢釋放5 年
    內，於96年間因施用第1 級毒品案件，經本院於96年3 月30
    日以96年度訴字第225 號刑事判決判處有期徒刑1 年，並於
    96年7 月29日確定等情之事實，此有臺灣高等法院被告前案
    紀錄表、臺灣彰化地方法院檢察署刑案資料查註紀錄表各1
    份附卷可參。被告前既曾因施用毒品案件，經強制戒治後，
    復於強制戒治執行完畢釋放後5 年內，再犯施用毒品罪，經
    法院判處罪刑，嗣後業經確定，被告於犯罪事實欄一(一)(二)所
    示時間分別再度施用甲基安非他命、海洛因之犯行等情，即
    非屬毒品危害防制條例第20條第3 項所定「5 年後再犯」之
    情形，檢察官逕行起訴，要無不合。依前開說明，本案被告
    上開所為，係於上揭強制戒治執行完畢釋放後5 年內，再犯
    施用毒品罪，且經法院判處罪刑後，各再度犯本案之毒品危
    害防制條例第10條第2 、1 項施用第2 、1 級毒品罪，本案
    事證明確，被告上開犯行，均應堪認定。
三、按海洛因、甲基安非他命分別為毒品危害防制條例第2 條第
    2 項第1 、2 款所明定之第1 、2 級毒品。核被告於犯罪事
    實欄一(一)部分所為，係犯毒品危害防制條例第10條第2 項之
    施用第2 級毒品罪；另就犯罪事實欄一(二)部分所為，係犯毒
    品危害防制條例第10條第1 項之施用第1 級毒品罪。被告各
    次持有第2 、1 級毒品進而施用，其持有之低度行為分別為
    施用之高度行為所吸收，均不另論持有毒品之罪。被告所犯
    上開2 罪，罪名各別，行為互異，應分論併罰。另查，被告
    曾於91年間因連續施用第1 級毒品、施用第2 級毒品案件，
    經本院以91年度訴字第1371號刑事判決各判處有期徒刑10月
    、6 月，應執行有期徒刑1 年3 月確定；復於92年間因脫逃
    案件，經本院以92年度員簡字第76號刑事簡易判決判處有期
    徒刑3 月確定，上揭3 罪經聲請本院裁定應執行有期徒刑1
    年5 月確定後，並經移送接續執行，於94年1 月5 日因縮短
    刑期假釋出監且付保護管束，並於94年3 月15日保護管束期
    滿視為執行完畢等情，此有臺灣高等法院被告前案紀錄表、
    臺灣彰化地方法院檢察署刑案資料查註紀錄表各1 份存卷可
    考，其受徒刑之執行完畢後，於5 年內故意再犯本案有期徒
    刑以上之各罪，均應依刑法第47條第1 項之規定，論以累犯
    ，並各加重其刑。爰審酌被告前因施用毒品案件，經強制戒
    治執行完畢釋放後5 年內，再犯施用毒品罪，且經法院判處
    罪刑後，仍未能徹底戒絕毒品，復犯本案施用毒品罪，顯見
    其無戒毒悔改之意，惟念其施用毒品尚未對他人造成危害，
    且犯後已坦承犯行，態度良好等一切情狀，各量處如主文所
    示之刑，並定其應執行之刑。
據上論斷，應依刑事訴訟法第273 條之1 第1 項、第299 條第1
項前段，毒品危害防制條例第10條第1 項、第2 項，刑法第11條
前段、第47條第1 項、第51條第5 款，判決如主文。
本案經檢察官邱鼎文到庭執行職務。
中    華    民    國    98    年    10    月    30    日
                    刑事第三庭        法  官  唐中興
以上證明與原本無異。
如不服本判決應於收受判決後10日內向本院提出上訴書狀，並應
敘述具體理由；其未敘述上訴理由者，應於上訴期間屆滿後20日
內向本院補提理由書（均須按他造當事人之人數附繕本）「切勿
逕送上級法院」。
中    華    民    國    98    年    10    月    30    日
                                      書記官  吳政
【附錄本案判決論罪科刑法條全文】：
毒品危害防制條例第10條
施用第1級毒品者，處6月以上5年以下有期徒刑。
施用第2級毒品者，處3年以下有期徒刑。


司法院資訊處製作；財團法人民間司法改革基金會備份。
